臺灣板橋地方法院刑事判決　　　　　　　　　　　　　　八十九年度訴字第四七號
　　公　訴　人　臺灣板橋地方法院檢察署檢察官
　　被　　　告　己○○
　　選任辯護人　李明諭律師
　　　　　　　　陳逸華律師
右列被告因槍砲彈藥刀械管制條例案件，經檢察官提起公訴（八十八年度偵字第一三
八七九號），本院判決如左：
    主  文
己○○未經許可持有具殺傷力之仿貝瑞塔（BERETTA ）廠半自動手槍改造之金屬玩具
手槍，處有期徒刑壹年貳月。併科罰金新臺幣捌萬元，罰金如易服勞役，以銀圓參佰
元即新臺幣玖佰元折算壹日。
扣案具殺傷力之仿貝瑞塔（BERETTA ）廠半自動手槍改造之金屬玩具手槍壹支（槍枝
管制編號：0000000000號）、子彈陸顆（其中壹顆經鑑定拆解），均沒收
。
    事  實
一、己○○曾違反懲治盜匪條例案件，於民國八十年四月一日經法院判處有期徒刑十
    年確定，嗣於八十三年九月十六日假釋出監（八十八年九月十八日縮刑期滿，惟
    不構累犯），猶不知戒慎，明知可發射子彈具有殺傷力之手槍及具有殺傷力之子
    彈，均屬槍砲彈藥刀械管制條例列管之槍砲及彈藥，未經許可，不得無故持有，
    竟仍基於非法持有之犯意，於不詳時間、地點及途徑，取得具有殺傷力之仿貝瑞
    塔（BERETTA ）廠半自動手槍改造之金屬玩具手槍一支，及口徑均為０點三八吋
    ，彈底標記為『AP 380 AUTO 』之子彈六顆，未經許可而持有該具殺傷力之改造
    之金屬玩具手槍一支及子彈六顆，並將該等槍、彈置放於臺北縣三重市○○街一
    號其所經營之茶藝館內；嗣於八十八年六月一日晚間九時三十分許，經警聲請臺
    灣板橋地方法院檢察署檢察官簽發搜索票，於上址房間之酒櫃下查獲，並扣得前
    開改造手槍一支及子彈六顆。
二、案經臺北縣政府警察局三重分局報請臺灣板橋地方法院檢察署檢察官偵查起訴。
    理  由
一、訊據被告己○○固坦承查獲地點係其經營茶藝館之用不諱，惟矢口否認查獲改造
    之玩具手槍為其所有或持有，並辯稱：查獲之改造玩具手槍係綽號「阿本」之證
    人甲○○所有，且臺北縣三重巿正德街一號之查獲地點係伊經營茶藝館之用，其
    中查獲槍枝之房間係以每月新臺幣（下同）五千元之租金出租予證人甲○○使用
    ，而伊友人亦見過證人甲○○持有該槍枝云云。辯護人辯護稱：證人甲○○並未
    否認於案發現場內之小房間居住，且參之證人丙○○於八十九年五月十八日審理
    期日所為之證詞，亦可證明證人甲○○承租該房間。而證人丁○○、乙○○亦證
    述持槍者係綽號「阿本」之人，另由證人張慧琴、呂月雲之證詞，亦可知證人甲○○係「阿本」並曾持有手槍。是以持槍者應為「阿本」等語。經查：
  (1)警員持檢察官簽發之搜索票於右揭時地，查扣改造玩具手槍一枝乙節，有改造手
    槍（槍枝管制編號：0000000000號）一枝、子彈六顆（其中一顆子彈
    經鑑驗而拆解）扣案；及臺北縣政府警察局三重分局扣押證明筆錄一紙、槍枝照
    片一幀附於偵查卷（第五、七頁）可稽，該手槍經送內政部警政署刑事警察局鑑
    驗結果：「一、送鑑手槍壹枝（獲案槍枝管制編號0000000000），認
    係仿貝瑞塔廠半自動手槍製造之金屬玩具槍改換另行車造之金屬槍管而成之改造
    手槍，機械性能良好，認具殺傷力。二、送鑑子彈陸顆，認均係口徑零點三八吋
    ，其彈底標記為『AP 380 AUTO』，認均具殺傷力。」，有該局八十八年六月八
    日刑鑑字第五二五０九號鑑驗通知書一紙附卷可參（見偵查第二十四頁）。是以
    ，足認上開槍彈應屬槍砲彈藥刀械管制條例所列管之槍彈。
  (2)被告雖於警訊時供稱：「（該處是由你承租，房間係何人居住？有無打租約？）
    房間是綽號『阿本』之友人所居住，姓名年籍不詳，沒有租約。」等語（見偵查
    卷第十頁背面），嗣於檢察官偵查時改稱：「（在你家查到的槍何來？）店有一
    間房間租給甲○○，人跑了，有租約，槍是朋友房間查到的，我的外號叫阿扁。
    」、「（你不是說無打契約？）我女友李月云跟其打契約的，我不知道。」等語
    （見偵查卷第三十三頁背面、第三十六頁），然迄於檢察官偵查終結時，均未提
    出租賃之書面契約，至本院八十九年二月二十三日審理期日始提出之。又據證人
    即承辦警員丙○○於本院審理時證稱：「（之前作證證詞說研判裡面有第三人居
    住在小房間是何意？）因為當天在裡面有換洗的衣褲，我們有問被告衣服是不是
    他的，他說不是，而且說他是承租在對面的出租套房，後來他的老婆（或女朋友
    ）說的。他是說平常他有交付一支鑰匙給阿本，他會來住。他並沒有跟我們講，
    是阿本租的，但我們一直從搜索結束等到隔日清晨一點多，都沒有等到阿本。後
    來我們有到他出租套房去搜索，但沒有結果。」、「（女朋友或老婆有無跟你提
    到房間是租出去的？）沒有提到。」、「（搜索過程中及製作筆錄期間，被告與
    他老婆有無談到房間出租與阿本之事？）只有借住，沒有提到出租問題。」等語
    （見本院九十一年四月一日訊問筆錄）明確，足見被告於搜索之過程中並未向警
    員言明該房間係出租予綽號「阿本」之人。
    被告雖辯稱查獲搶枝所在之房間係其出租於證人甲○○，並提出書面之租賃契約
    為證，惟證人甲○○證稱：伊之綽號並非「阿本」，亦未向被告承租房間，僅於
    八十八年五月間有向被告借住房子四、五日，警員查獲本案兩、三天後，始返回
    被告經營之茶藝店取回衣物，在此之前約一星期左右即搬離該處。扣案之槍彈非
    伊所有或持有，被告於案發交保後，即要伊擔下責任，並曾在前往臺灣臺北看守
    所面會時，要伊承認租約係伊簽立，並承諾伊扛起責任的話，要給付伊五十萬元
    等語，而被告就租賃契約簽訂之經過，初則供稱：「（如何和甲○○訂約？）他
    自己寫，我沒看他身分證。」、「（何人和甲○○訂約？）我本人，現場也有人
    在場」等語（見八十九年二月二十三日訊問筆錄），嗣供稱：「我自己先簽名字
    及月租，我寫好後，就拿給呂月雲，我是在下午拿呂月雲。」、「在我正德街茶
    藝館的店裡寫租賃契約條件，全部租賃契約都是我寫的。」、「（你的簽名和蓋
    印是租賃條件同時寫的？）是的。」、「（當時呂月雲有看到你寫）有。」、「
    （你也是在呂月雲面前簽名和蓋印？）是的。呂月雲當時也在店內活動。」、「
    （呂月雲何時交給你這份租賃契約？）簽完後，我都沒有問。他一直放在茶藝館
    裡面抽屜裡。他都沒有拿給我。是發生本案時，我才問他。我之前都不知道他放
    在抽屜。是我問他他才說放在抽屜。」等語（見八十九年四月二十六日）；而參
    之證人呂月雲則證述：被告早上出門時，在茶藝館內將租約交付伊，契約中關於
    約定條款、被告之姓名及印文已書寫及用印完成，證人甲○○在中午時返回店中
    ，即由甲○○口述身分證字號及電話號碼，由伊書寫並代為簽名，再由證人甲○○自行蓋用印文，被告於當晚回來後就將租約交付之等語（見本院八十九年四月
    二十六日訊問筆錄）。互核被告先後之供述及證人呂月雲之證詞，可知被告是否
    與證人甲○○簽立書面租約？被告之供詞不一，又被告是否在證人呂月雲面前記
    載租賃條款、簽名及用印？被告係於早上抑或下午交付租約予證人呂月雲，委託
    處理簽約事宜？租約是否業經證人呂月雲交還予被告親收？或證人呂月雲自行將
    租約放置於抽屜內？等節，被告之供詞及證人呂月雲之證詞互有矛盾，證人呂月
    雲之證述既有瑕疵，自難採為有利於被告之證據，其另證稱其曾見證人甲○○持
    有銀色之手槍云云，亦遽難採信。況比對卷附租賃契約影本中承租人欄「甲○○
    」之簽名，與本院於八十九年三月九日當庭命證人甲○○書寫其姓名十遍之字跡
    ，無論運筆、形勢俱不相同，是以難認證人甲○○與被告立約租用房間。
  (3)本件係警員據報稱：綽號「阿扁」之人持有外觀一黑、一白兩枝手槍出示其友人
    ，並稱有事他可以出面云云。故而向檢察官聲請搜索票，於右揭時地實施搜索而
    查獲等情，有臺灣板橋地方法院檢察署八十八年度聲字第三０四四號聲請搜索票
    案件卷宗影本附於偵查卷（第二十六頁至三十一頁）可稽，並經承辦警員戊○○
    結證屬實（見偵查卷第六十六頁背面），而證人即承辦警員丙○○證稱：「（搜
    索當天有無看到甲○○？(提示報告書)）我們是根據線民的舉報，當天被告跟另
    外一個到他案現場去處理某事，有人說阿扁帶槍過去，我趕到時有看到阿扁跟另
    外一個人，但另外一個人我沒有印象，但是沒有查到槍，舉報人當天跟我講時，
    有說他們有帶槍，但沒有說是誰帶的。所謂另位一個人是不是證人甲○○我不確
    定，但阿扁是被告蕭沒錯。後來我就回來向檢察官聲請搜索票，才查到槍枝。」
    、「（之前筆錄中說有看到甲○○離開是何意？）因為我們當時偵查的目標是被
    告，我們要確定他回來才行動的。但我不確定是甲○○，我不知道是誰。」等語
    （見本院九十一年四月一日訊問筆錄）明確，堪認警員查辦本件持有改造玩具手
    槍之對象雖係綽號「阿扁」、「阿本」之人，惟檢舉人向警員檢舉時係稱「阿扁
    」持有改造之玩具手槍，且警員經調查之結果，確定執行搜索之犯罪嫌疑人係被
    告而非綽號「阿本」或證人甲○○，蓋非如此，何以警員在聲請搜索票前，填載
    之臺北縣警察局三重分局光明所受理各類案件紀錄表、報告書中，均未載明犯罪
    嫌疑人尚有綽號「阿本」之人，此徵諸卷附前開文件即明。況證人丙○○於調查
    過程中所見被告身旁之人是否為證人甲○○？則無證據可資證明之。職是，尚難
    以證人丙○○證稱檢舉人檢舉「阿扁」、「阿本」持有槍枝云云，遽認查獲之改
    造玩具手槍係「阿本」所有。
  (4)被告曾分別於八十八年十一月十五日、八十九年一月十五日、十七日、二十四日
    、二十八日前往臺北看守所，與證人甲○○會面乙節，業經本院函查屬實，復有
    臺灣臺北看守所八十九年三月二十九日北所傑戒字第一五０九號函暨刑事被告接
    見登記表影本附卷可稽，觀諸卷附臺灣臺北看守所收容人接見談話記錄，可知被
    告於八十九年一月十五日上午十一時九分與被告會面，兩人曾談及：「三、來者
    （即被告）與收容人（即證人甲○○）談契約書。」、「四、收容人說官司如何
    講我知道」；另於八十九年一月二十八日下午三時五十二分談及：「一、來者與
    收容人談寄錢之事」。被告就證人甲○○承租房間乙事，既已簽立契約書，復由
    證人呂月雲處理此事而有證人可資證明，被告與證人甲○○會面時，何以僅談及
    租約之事，而未言及扣案之改造手槍係證人甲○○所有或持有，要求證人甲○○
    坦然以對？另本院囑託法務部調查局對被告及證人甲○○進行測謊，法務部調查
    局以控制問題法、混合問題法鑑定之結果，「己○○稱：（一）扣案之改造槍彈
    係甲○○所有；（二）扣案之改造槍彈非其所有；（三）甲○○曾與其訂立租賃
    契約。上述問題經測試呈情緒波動之反應，研判有說謊。」、「甲○○稱：（一
    ）其未曾持有改造槍彈；（二）扣案之改造槍彈非其所有；（三）其未曾與己○○訂立租賃契約。上述問題經測試無情緒波動之反應，研判未說謊。」，此有該
    局鑑定通知書二紙附卷可稽，另參酌證人呂月雲之證詞存有瑕疵、租約並非證人
    甲○○所簽立等情，已如前述，證人甲○○前開證詞堪以採信。是以，警員執行
    搜索時，房間內之衣物雖為證人甲○○所有，然該衣物僅證人甲○○放置於該處
    ，而該處亦未上鎖，業經證人丙○○證述屬實（見九十一年四月一日訊問筆錄）
    ，證人甲○○於事發時是否仍住居於該處，尚有疑義，且證人甲○○僅將衣物置
    於該處，亦不足以證明證人甲○○對於該處有管領之權能，衡諸常情，查獲地點
    係被告所經營之茶藝館，消費者均可進入，證人甲○○如租用，其不在屋內時，
    何以關上房門以防閑？是以證人甲○○證稱其僅借住該處四、五日，之後僅有衣
    物置於該處等語，核與事理無違，堪以採信。
  (5)證人丁○○、乙○○雖均證述其等曾見綽號「阿本」之人持有手槍等語（見九十
    年四月十九日訊問筆錄），然由其等之證詞尚不足以證明其等所見「阿本」持有
    之手槍即係本件扣案之改造玩具手槍，自無法為有利於被告之證據。
  (6)綜上所述，警員依據線民之舉報，調查持有改造手槍之犯罪嫌疑人係被告，而查
    獲地點係被告租用，證人甲○○復未分租該屋，足見扣案之仿貝瑞塔（BERETTA
    ）廠半自動手槍改造之金屬玩具手槍一支（槍枝管制編號：000000000
    0號）、子彈六顆（其中一顆經鑑定拆解）應係被告持有，其所辯自無足採。本
    件事證明確，被告犯行，應可認定。
二、核被告己○○所為，係違反槍砲彈藥刀械管制條例第十一條第四項之未經許可持
    有可發射子彈具有殺傷力之改造手槍罪，及同條例第十二條第四項之未經許可持
    有子彈罪。被告以一行為同時持有改造手槍及改造子彈，係一行為同時觸犯上開
    二罪名，為想像競合犯，應從較重之未經許可持有可發射子彈具有殺傷力之改造
    手槍罪處斷。爰審酌被告未經許可持有具有殺傷力之改造手槍及子彈，有害社會
    治安，其犯罪之動機、目的、手段、知識程度、犯罪後之態度等一切情狀，量處
    如主文所示之主刑，罰金部分並諭知易服勞役之折算標準，以示懲儆。
三、扣案具殺傷力之仿貝瑞塔廠半自動手槍改造之金屬玩具手槍一支（槍枝管制編號
    ：0000000000號），係違禁物，應依刑法第三十八條第一項第一款規
    定宣告沒收。另子彈六顆，係違禁物，雖其中一顆於刑事警察局鑑定時業經拆解
    ，但仍可組裝而具完整結構，仍屬違禁物，故而均應依前開規定宣告沒收。
據上論斷，應依刑事訴訟法第二百九十九條第一項前段，槍砲彈藥刀械管制條例第十
一條第四項、第十二條第四項，刑法第十一條前段、第五十五條、第四十二條第二項
、第三十八條第一項第一款，罰金罰鍰提高標準條例第二條，現行法規所定貨幣單位
折算新台幣條例第二條，判決如主文。
本案經檢察官郭緯中到庭執行職務
中      華      民      國      九十一      年    五    月    二十四    日
                                  臺灣板橋地方法院刑事第四庭
                                          法  官  徐  福  晉
右正本證明與原本無異。
如不服本判決，應於判決送達後十日內，向本院提出上訴狀。
                                          書記官  陳  慧  儷
中      華      民      國      九十一      年    五    月    二十四    日
附錄本案所犯法條全文：
槍砲彈藥刀械管制條例第十一條
未經許可，製造、販賣或運輸第四條第一項第一款所稱其他可發射金屬或子彈具有殺
傷力之各式槍砲者，處五年以上有期徒刑，併科新臺幣一千萬元以下罰金。
未經許可，轉讓、出租或出借前項所列槍砲者，處三年以上十年以下有期徒刑，併科
新臺幣七百萬元以下罰金。
意圖供自己或他人犯罪之用，而犯前二項之罪者，處無期徒刑或七年以上有期徒刑，
併科新臺幣一千萬元以下罰金。
未經許可，持有、寄藏或意圖販賣而陳列第一項所列槍砲者，處一年以上七年以下有
期徒刑，併科新臺幣七百萬元以下罰金。
第一項至第三項之未遂犯罰之。
槍砲彈藥刀械管制條例第十二條
未經許可，製造、販賣或運輸子彈者，處一年以上七年以下有期徒刑，併科新台幣五
百萬元以下罰金。
未經許可，轉讓、出租或出借子彈者，處六月以上五年以下有期徒刑，併科新台幣三
百萬元以下罰金。
意圖供自己或他人犯罪之用，而犯前二項之罪者，處三年以上十年以下有期徒刑，併
科新台幣七百萬元以下罰金。
未經許可，持有、寄藏或意圖販賣而陳列子彈者，處五年以下有期徒刑，併科新台幣
三百萬元以下罰金。
第一項至第三項之未遂犯罰之。
